臺灣桃園地方法院民事簡易判決
111年度壢簡字第369號
原      告  富邦資產管理股份有限公司

法定代理人  洪主民  


訴訟代理人  潘威翔  
            楊智為  
被      告  郭葉靜慈
兼  訴  訟
代  理  人  郭秋榮  
上列當事人間請求撤銷贈與行為等事件，本院於民國111年7月19
日言詞辯論終結，判決如下：
    主      文
一、被告間就如附表所示不動產，於民國110年12月28日所為贈
    與之債權行為，及於民國111年1月13日所為所有權移轉登記
    之物權行為，均應予撤銷。
二、被告應將如附表所示之不動產，於民國111年1月13日分別以
    權狀字號111壢地電字第2474號、111壢建電字第848號所為
    之所有權移轉登記，予以塗銷，並回復為被告郭秋榮所有。
三、訴訟費用新臺幣1,000元由被告負擔。
    事實及理由
一、原告主張：被告郭秋榮(即郭秋霖)因積欠原告新臺幣（下同
    ）25,470元及利息（下稱系爭債權），經原告屢次催討未果
    。詎被告郭秋榮於民國110年12月28日將其所有如附表所示
    不動產（下稱系爭不動產）贈與被告郭葉靜慈，並於111年1
    月13日以贈與為原因辦畢所有權移轉登記，致原告對被告郭
    秋榮求償困難，顯有害原告所有之系爭債權。爰依民法第24
    4條第1項、第4項之規定，提起本件訴訟，並聲明：如主文
    第1、2項所示。
二、被告則均以:系爭不動產確實是由被告郭秋榮無償贈與給被
    告郭葉靜慈等語。並聲明:原告之訴駁回。
三、本院得心證理由：
  ㈠原告主張其對被告郭秋榮有系爭債權存在，被告郭秋榮於110
    年12月28日將系爭不動產贈與被告郭葉靜慈，並於111年1月
    13日以贈與為原因辦畢所有權移轉登記等情，有系爭債權憑
    證、系爭不動產登記第一類謄本及異動索引、土地登記申請
    書、贈與稅免稅證明等件為證（本院卷第67、18-26、31-55
    頁），堪信原告上開主張為真實。　
  ㈡民法第244條第1項之撤銷訴權，依同法第245條規定，自債權
    人知有撤銷原因時起，一年間不行使而消滅。該項法定期間
    為除斥期間，其時間經過時權利即告消滅。此項除斥期間有
    無經過，縱未經當事人主張或抗辯，法院亦應先為調查認定
    ，以為判斷之依據（最高法院85年台上字第1941號判例要旨
    參照）。查被告係於110年12月28日就系爭不動產作成贈與
    之債權行為，於111年1月13日作成辦理所有權移轉登記之物
    權行為，而原告係於111年2月21日透過查調系爭不動產謄本
    始知悉前情，有地政電子謄本申請紀錄可參（本院卷第21頁
    ）。原告遂於111年2月24日提起本件訴訟，尚未逾越民法第
    245條所定之1年除斥期間。
  ㈢債務人所為之無償行為，有害及債權者，債權人得聲請法院
    撤銷之。債權人依第1項或第2項之規定聲請法院撤銷時，得
    並聲請命受益人或轉得人回復原狀（民法第244條第1項、第
    4項本文）。是依前揭規定，債權人對於債務人所為之無償
    行為，只須具備有害債權之客觀要件，即得行使撤銷權，債
    務人及受益人主觀上是否明知損害於債權人之權利並非所問
    。又所謂債務人之行為有害及債權人之債權者，係指因債務
    人之行為而致積極的減少財產，或消極的增加債務，因而使
    債權陷於清償不能，或困難，或遲延之狀態，即足當之（最
    高法院81年度台上字第207號判決意旨參照）。本件原告主
    張對被告郭秋榮有系爭債權存在，而被告郭秋榮將系爭不動
    產贈與被告郭葉靜慈，已有害原告之系爭債權。又被告郭秋
    榮名下無任何財產，有被告郭秋榮全國財產稅總歸戶財產查
    詢清單及綜合所得稅各類所得資料清單可憑（限制閱覽卷）
    。對比被告郭秋榮尚有系爭債權未予清償，及移轉系爭不動
    產後名下已無財產之情狀，足見被告郭秋榮贈與系爭不動產
    後，已屬積極之減少債務人財產，顯然影響清償能力。準此
    ，被告郭秋榮就系爭不動產之前開贈與行為及所有權移轉行
    為，已有害原告之系爭債權，是原告訴請撤銷被告間就系爭
    不動產之贈與及所有權移轉行為，並請求將系爭不動產所有
    權移轉登記予以塗銷，回復登記為被告郭秋榮所有，為有理
    由。
四、綜上所述，原告依民法第244條第1、4項規定，訴請撤銷被
    告間就系爭不動產於110年12月28日所為贈與之債權行為，
    及111年1月13日所為所有權移轉之物權行為；並請求被告應
    將系爭不動產於111年1月13日以贈與為原因所為之所有權移
    轉登記予以塗銷，且回復為被告郭秋榮所有，均有理由，應
    予准許。
五、本件係適用簡易程序而為被告敗訴之判決，依民事訴訟法第
    389條第1項第3款規定，雖應就給付之訴中原告勝訴部分依
    職權宣告假執行，然塗銷所有權移轉登記之訴，旨在求命被
    告郭葉靜慈為一定之意思表示，惟依強制執行法第130條規
    定，判決確定後視為被告郭葉靜慈已為意思表示而無待假執
    行，故不為假執行之宣告。
六、訴訟費用負擔之依據：民事訴訟法第78條、第85條第1項前
    段。　
中　　華　　民　　國　　111 　年　　8 　　月　　18　　日
                  中壢簡易庭      法  官  江碧珊
以上為正本係照原本作成。
如不服本判決，應於送達後20日內，向本院提出上訴狀並表明上
訴理由。
如委任律師提起上訴者，應一併繳納上訴審裁判費。
中　　華　　民　　國　　111 　年　　8 　　月　　18　　日
                                  書記官  張育誠
附表：
（土地部分）
編號 土        地        坐      落     面積 權利範圍  縣  市 鄉鎮市區 段 小段 地號 2,303㎡ 100000分之909 01 桃園市 中壢區 三座屋 三座屋 575   
（建物部分）
編號   建  號  基地坐落 建物門牌 主要建築材料及房屋層數 建物總面積  權利範圍 備註      樓層面積合計 附屬建物   02 桃園市○○區○○○段○○○○段0000○號 桃園市○○區○○○段○○○○段000地號 桃園市○○區○○○街000○0號五樓 住家用 鋼筋混凝土造 5層 5層 合計:57.96㎡ 陽台:9.00㎡ 全部 含共有部分:桃園市中壢區三座屋段三座屋小段4795(權利範圍1545分之4)、4796(權利範圍1545分之4)、4797(權利範圍1002分之15)、4800(權利範圍1002分之45)建號。